【裁判字號】    95,上,841
【裁判日期】    951205
【裁判案由】    侵權行為損害賠償
【裁判全文】
臺灣高等法院民事判決                   95年度上字第841號
上  訴  人  乙○○
訴訟代理人  張瑞釗律師
被 上 訴人  前鋒帳務管理有限公司
法定代理人  甲○○
被上訴人兼
上  一  人
訴訟代理人  丁○○
被 上 訴人  丙○○
            戊○○
            己○○
上列當事人間侵權行為損害賠償事件，上訴人對於中華民國95年
8月11日臺灣板橋地方法院95年度訴字第178號第一審判決提起上
訴，本院於95年11月21日言詞辯論終結，判決如下：
    主  文
上訴駁回。
第二審訴訟費用由上訴人負擔。
    事實及理由
一、被上訴人戊○○經合法通知，未於言詞辯論期日到場，核無
    民事訴訟法第386條各款所列事由，爰依上訴人之聲請，准
    由其一造辯論而為判決。
二、上訴人起訴主張：上訴人曾於民國87年間向被上訴人丙○○
    借款新臺幣（下同）40萬元，被上訴人丙○○為向上訴人催
    討欠款，竟非法僱請被上訴人前鋒帳務管理有限公司（下稱
    前鋒公司）、丁○○、戊○○、己○○等人恃強討債。93年
    2月7日上午10時許，被上訴人戊○○、己○○夥同另2名不
    詳姓名男子，由被上訴人戊○○駕車，被上訴人己○○持開
    山刀，另2名不詳姓名男子分持棍棒，前往上訴人之臺北縣
    板橋市○○路○段55號住處，以上開兇器砍殺上訴人，致上
    訴人受有左肢開放性骨折併神經性血管損傷、肌肉、肌腱斷
    裂等傷害，爰依共同侵權行為及僱用人連帶賠償責任等規定
    ，求為命被上訴人應連帶給付上訴人257萬7,012元（即醫療
    費用5萬7,012元、減少勞動能力損失72萬元、精神慰撫金18
    0萬元）及法定遲延利息（原審判決上訴人敗訴，上訴人不
    服提起上訴），並上訴聲明：(一)原判決廢棄。(二)被上訴人應
    連帶給付上訴人257萬7,012元及自起訴狀繕本送達翌日起至
    清償日止，按年息百分之五計算之利息。
三、被上訴人丙○○則以：上訴人積欠被上訴人丙○○借款40萬
    元遲不還款，經聲請強制執行，亦未獲清償，被上訴人丙○
    ○乃委託被上訴人前鋒公司向上訴人收款，雙方於簽立委任
    契約時，已約定收款時不得有違反法律之情事，否則責任由
    被上訴人前鋒公司自負，被上訴人丙○○始終正當行事，從
    未對上訴人有任何不法行為，反係上訴人前因積欠賭債，向
    地下錢莊借錢，遭地下錢莊追打，上訴人所受上開傷害或係
    另與上訴人有債務糾紛之地下錢莊所為，與被上訴人丙○○
    無涉；被上訴人前鋒公司、丁○○則以：被上訴人丁○○確
    曾代表被上訴人前鋒公司，與被上訴人丙○○簽立委任契約
    ，代被上訴人丙○○收取上訴人之欠款，被上訴人前鋒公司
    指示被上訴人戊○○、己○○向上訴人收款，上訴人一開始
    即表示有還款意願，被上訴人前鋒公司亦同意上訴人之分期
    償還方案，上訴人已清償部分款項，被上訴人前鋒公司、丁
    ○○並未指示或教唆任何人傷害上訴人等語；被上訴人戊○
    ○、己○○則以：被上訴人戊○○、己○○確係受僱於被上
    訴人前鋒公司向上訴人收款，上訴人已表示有還款誠意，亦
    分期清償部分款項，被上訴人戊○○、己○○實無必要傷害
    上訴人，93年2月7日被上訴人戊○○、己○○並未前往上訴
    人住處，且當時被上訴人己○○在軍中服役，尚未退伍，不
    可能傷害上訴人等語，資為抗辯，並均答辯聲明：上訴駁回
    。
四、經查上訴人曾於87年間向被上訴人丙○○借款40萬元，上訴
    人於93年2月7日上午10時許，在臺北縣板橋市○○路○段55
    號住處遭人砍傷，受有左肢開放性骨折併神經性血管損傷、
    肌肉、肌腱斷裂之傷害等事實，為兩造所不爭執，並有診斷
    證明書、借據、本票及原法院核發之債權憑證可稽（原審卷
    11、44-51頁），堪信為真實。
五、上訴人另主張伊於上開時地所受上開傷害，係被上訴人推由
    被上訴人戊○○、己○○夥同另2名不詳姓名男子，由被上
    訴人戊○○駕車，被上訴人己○○持開山刀，另2名不詳姓
    名男子分持棍棒，前往伊住處砍殺伊所造成等情，則為被上
    訴人所否認，並分別以前開情詞置辯。按當事人主張有利於
    己之事實者，就其事實有舉證之責任，民事訴訟法第277條
    前段定有明文。次按民事訴訟如果係由上訴人主張權利者，
    應先由上訴人負舉證之責，若上訴人先不能舉證，以證實自
    己主張之事實為真實，則被上訴人就其抗辯之事實即令不能
    舉證，或其所舉證據尚有疵累，亦應駁回上訴人之請求（最
    高法院17年上字第917號判例參照）。經查上訴人於發生上
    開傷害事故後，曾對被上訴人提出殺人之刑事告訴，經臺灣
    板橋地方法院檢察署檢察官認被上訴人犯罪嫌疑不足，先後
    以94年度偵字第18878號、95年度偵字第4234號及95年度偵
    續字第231號為不起訴處分，業經調閱該偵查卷宗查明屬實
    ，觀諸94年度偵字第18878號不起訴處分書，並無任何關於
    證人即上訴人之母張素英之證述，即上訴人自本件事故發生
    後，迄檢察官偵查終結（94年12月12日）止長達1年10月期
    間，始終未曾聲請訊問證人張素英，上訴人係於95年1月23
    日提起本件民事訴訟後，始聲請原審訊問證人張素英，倘證
    人張素英確係自始即對於被上訴人戊○○、己○○等人傷害
    上訴人之事實有所見聞，且其與上訴人復為母子之至親關係
    ，則上訴人就此關鍵性證人，何以於先前之刑事偵查程序中
    竟全未提及，而係遲至檢察官偵查終結為不起訴處分後，始
    聲請訊問，已非無疑。證人張素英雖於原審證述：伊於93年
    2月7日上午10時許，有去上訴人住處找上訴人，伊走在往上
    訴人住處方向之沿路上，有看到被上訴人己○○手上拿一把
    剁豬肉的刀，還有兩個人是拿鐵棍，總共有4個人從伊身邊
    走過去，後來伊走到上訴人住處時，門口有一堆血跡，上訴
    人正被送上救護車，伊可以確認拿刀的人就是被上訴人己○
    ○等語（原審卷145-14 6頁），惟查證人張素英亦證稱：當
    時拿刀的人身上有黃色、紅色等彩色圖案刺青，圖案好像是
    鬼頭，是在肚子的部位，顏色很漂亮，伊是因為看到圖案很
    漂亮，才會看到那4個人，他們在做什麼伊也不知道等語（
    原審卷145頁），依證人張素英上開所述，其係於徒步前往
    上訴人住處之沿路上，因見路人中該名拿刀之人肚子部位有
    彩色刺青圖案，覺得很漂亮，始會注意到該4人，然證人張
    素英最初之注意力既係集中於該名拿刀之人肚子上之彩色圖
    案，且其與該4人復僅係擦身而過，雙方均未作停留，證人
    張素英於此短暫時間，豈能對該名拿刀之人之相貌有清晰之
    記憶？況證人張素英亦自承：經過這麼久，該4人長相伊也
    不記得等語（原審卷145頁），證人張素英既對該4人長相已
    不復記憶，其又如何能明確指認該名拿刀之人即為被上訴人
    己○○無誤？是證人張素英上開指認，已難遽信；尤經原審
    當庭勘驗被上訴人己○○身上之刺青圖案，發現被上訴人己
    ○○僅於左肩胛部位有黑色之龍紋線條刺青（原審卷147頁
    ），顯與證人張素英所述當時拿刀之人肚子部位有鮮豔之彩
    色鬼頭刺青圖案，迥然不同，再經質諸證人張素英此黑色龍
    紋線條刺青是否即為其當初所見拿刀之人身上之圖案，證人
    張素英竟猶答稱：「是，圖案相同」云云（原審卷147頁）
    ，顯見證人張素英急欲指認被上訴人己○○之情，其所為上
    開證述核與常情相悖，且失其客觀性，尚無從憑以認定上訴
    人於93年2月7日所受之傷害係被上訴人戊○○、己○○等人
    所為；另上訴人所提出其於案發後之93年2月23、25日及30
    日拍攝之照片等（本院卷31、54-60頁），亦無從據以證明
    上訴人所受上開傷害係被上訴人戊○○、己○○等人所為；
    此外，上訴人復不能提出其他具體事證以實其說，是上訴人
    之上開主張，自不可採。
六、上訴人既未能舉證證明其於93年2月7日所受之前述傷害係被
    上訴人戊○○、己○○等人所為，自難認被上訴人有何侵權
    行為，則上訴人依共同侵權行為之法則，請求被上訴人應連
    帶給付257萬7,012元（即醫療費用5萬7,012元、減少勞動能
    力損失72萬元、精神慰撫金180萬元）及法定遲延利息，自
    屬不應准許。從而，原審所為上訴人敗訴之判決，並無不合
    。上訴論旨指摘原判決不當，求予廢棄改判，為無理由。
七、據上論結，本件上訴為無理由，依民事訴訟法第449條第1項
    、第78條、第463條、第385條第1項前段，判決如主文。
中    華    民    國    95    年    12    月    5     日
                    民事第十三庭
                        審判長法  官  陳昆煇
                              法  官  李錦美
                              法  官  陳駿璧
正本係照原本作成。
如不服本判決，應於收受送達後20日內向本院提出上訴書狀，其
未表明上訴理由者，應於提出上訴後20日內向本院補提理由書狀
（均須按他造當事人之人數附繕本）上訴時應提出委任律師或具
有律師資格之人之委任狀；委任有律師資格者，另應附具律師資
格證書及釋明委任人與受任人有民事訴訟法第466條之1第1項但
書或第2項（詳附註）所定關係之釋明文書影本。
中    華    民    國    95    年    12    月    6     日
                              書記官  黃  愛
附註：
民事訴訟法第466條之1（第1項、第2項）：
對於第二審判決上訴，上訴人應委任律師為訴訟代理人。但上訴
人或其他法定代理人具有律師資格者，不在此限。
上訴人之配偶、三親等內之血親、二親等內之姻親，或上訴人為
法人、中央或地方機關時，其所屬專任人員具有律師資格並經法
院認為適當者，亦得為第三審訴訟代理人。


司法院資訊處製作；財團法人民間司法改革基金會備份。
